【裁判字號】    96,訴,4325
【裁判日期】    970131
【裁判案由】    違反槍砲彈藥刀械管制條例
【裁判全文】
臺灣高雄地方法院刑事判決              96年度訴字第4325號
公  訴  人  臺灣高雄地方法院檢察署檢察官
被      告  乙○○
指定辯護人  本院公設辯護人丙○○
上列被告因違反槍砲彈藥刀械管制條例案件，經檢察官提起公訴
（96年度偵續字第175號），本院判決如下：
    主  文
乙○○無罪。
    事  實
一、公訴意旨略以：被告乙○○與共同被告丁○○（另由本院以
    民國96年度訴字第1299號案件判決有期徒刑3 年6 月）均明
    知非經主管機關許可，不得持有可發射子彈具有殺傷力之各
    式槍砲及子彈，竟共同未經許可，於95年10月間某日，經由
    不詳管道，取得具殺傷力之仿貝瑞塔廠84型半自動改造手槍
    1 枝（含彈匣1 個，槍枝管制編號：0000000000號），及供
    上開手槍使用，具殺傷力之口徑9 釐米制式子彈1 顆、直徑
    9 釐米金屬彈頭之土造子彈1 顆，並將上開槍、彈藏置於其
    二人共同經營葬儀社所使用之倉庫，即高雄縣仁武鄉大灣村
    大全二巷27號之綠色鐵皮屋內，而無故持有之。嗣於96 年2
    月7 日下午4 時57分許，經警持搜索票，在上址鐵皮屋內搜
    索查扣上開改造手槍1 把、口徑9 釐米之制式、土造子彈各
    1 顆。
二、證據能力部分：
（一）證人丁○○警詢證述：
      按被告以外之人於檢察事務官、司法警察官或司法警察調
      查中所為之陳述，與審判中不符時，其先前之陳述具有較
      可信之特別情況，且為證明犯罪事實存否所必要者，得為
      證據，刑事訴訟法第159 條之2 定有明文。所謂「前後陳
      述不符」之要件，應就前後階段之陳述進行整體判斷，以
      決定其間是否具有實質性差異，惟無須針對全部陳述作比
      較，陳述之一部分有不符，亦屬之。而所謂「較可信之特
      別情況」之情形，亦應就前後陳述時之各種外部情況進行
      比較，以資決定何者外部情況具有可信性。若陳述係在特
      別可信之情況下所為，則虛偽陳述之危險性即不高，雖係
      審判外陳述，或未經被告反對詰問，仍得承認其有證據能
      力。經查，證人丁○○於警詢中陳述，與本院審理時證稱
      就上開鐵皮屋是否有上鎖、是否有鑰匙及何人持有鑰匙部
      分之陳述，已有前後陳述不符之情形，本院審酌證人丁○○警詢中所為之陳述，因為在客觀環境下，程序上較少會
      受到強暴、脅迫、詐欺、利誘或收買等外力之影響，其陳
      述較趨於真實；且較無來自被告在庭壓力而做出迴避對被
      告不利之證述，或因不想生事乃虛構事實而為陳述，復未
      陳述有遭不法取供之情，此可參證人丁○○於警詢中證陳
      ：精神狀況正常等語（詳警卷第8 頁倒數第2 行至最後1
      行）。故證人丁○○警詢陳述，客觀上應具有較可信之特
      別情況，且亦為證明犯罪事實存否所必要，依上揭規定，
      證人丁○○警詢中之證言自有證據能力。
（二）證人丁○○偵查中之證述：
      按被告以外之人於偵查中向檢察官所為之陳述，除顯有不
      可信之情況者外，得為證據，同法第159 條之1 第2 項定
      有明文。本件證人丁○○於檢察官偵查中所為之陳述，本
      質雖屬傳聞證據，然其未曾提及檢察官有不法取供之情形
      ，辯護人雖以該證詞未經對質詰問，認為無證據能力，惟
      其未釋明上開供述有何顯不可信之情況，且證人丁○○復
      經本院傳喚到庭具結作證，保障被告之對質、詰問權，是
      證人丁○○於檢察官偵查中之陳述，自具有證據能力。
（三）本判決所引用之其餘證據資料（詳後引證據），其中傳聞
      證據部分，縱無刑事訴訟法第159 條之1 至第159 條之4
      或其他規定之傳聞證據例外情形，亦因被告、辯護人及檢
      察官或同意可作為證據使用，或未聲明異議，依刑事訴訟
      法第159 條之5 第1 項、第2 項之規定，本院審酌該證據
      作成之情況，認為適當，應得為證據。
三、按犯罪事實應依證據認定之，無證據不得認定犯罪事實。不
    能證明被告犯罪者，應諭知無罪之判決，刑事訴訟法第154
    條第2 項、第301 條第1 項分別定有明文。再認定不利於被
    告之事實，須依積極證據，積極證據不足為不利於被告事實
    之認定時，即應為有利於被告之認定，更不必有何有利之證
    據，惟犯罪事實之認定，應憑真實之證據，倘證據是否真實
    尚欠明顯，自難以擬制推測之方法，為其判斷之基礎（最高
    法院30年度上字第816 號、同院53年臺上字第656 號判例要
    旨參照）。又依刑事訴訟法第161 條第1 項之規定：檢察官
    就被告犯罪事實，應負舉證責任，並指出證明之方法。因此
    ，檢察官對於起訴之犯罪事實，應負提出證據及說服之實質
    舉證責任。倘其所提出之證據，不足為被告有罪之積極證明
    ，或其指出證明之方法，無從說服法院以形成被告有罪之心
    證，基於無罪推定之原則，自應為被告無罪判決之諭知（最
    高法院92年台上字第128 號判例意旨參照）。
四、公訴人認被告涉犯槍砲彈藥刀械管制條例第8 條第4 項之未
    經許可持有其他可發射子彈具殺傷力之手槍罪嫌及同條例第
    12條第4 項未經許可持有子彈罪嫌，無非係以證人丁○○於
    偵查中之陳述、證人甲○○之證述為據；且扣案之上開槍枝
    及子彈，經送內政部警政署刑事警察局鑑驗結果，認均具有
    殺傷力，復有該局96年3 月8 日刑鑑字第0960028102號號鑑
    驗通知書及照片可資佐證。訊據被告承認證人丁○○曾於95
    年10月間，向其展示上開槍之及子彈，當時摸到該槍枝及子
    彈之事實，惟堅詞否認有何違反槍砲彈藥刀械管制條例之犯
    行，辯稱：該槍枝及子彈並非其所有，亦不知倉庫內有藏放
    該槍枝及子彈等語。經查：
（一）本件係警察依據秘密證人A1之檢舉後，向法院核發搜索票
      ，於96年2 月7 日下午4 時57分許，持搜索票，在高雄縣
      仁武鄉大灣村大全二巷27號之綠色鐵皮屋內，扣得具殺傷
      力之仿貝瑞塔廠84型半自動改造手槍1 枝（含彈匣1 個，
      槍枝管制編號：0000000000號），及供上開手槍使用，具
      殺傷力之口徑9 釐米制式子彈1 顆、直徑9 釐米金屬彈頭
      之土造子彈1 顆之事實，業據秘密證人A1於警詢及本院另
      案審理時證稱：係伊向警方檢舉丁○○持有槍彈，有看過
      丁○○試射上開槍枝，並展示彈顆，試射後攜帶該把槍枝
      與別人談事情，並展示該把槍枝，丁○○之前也常常拿槍
      出來炫耀，丁○○並將該槍枝藏放在高雄縣仁武鄉大灣村
      大全二巷27號之綠色鐵皮屋內，並帶同警方前往現場察看
      ；伊並未看過被告拿過上開槍枝等語明確（96年度訴字第
      1299號卷第62頁反面倒數第5 行至第66頁最後1 行；96年
      度聲搜字第301 號卷第2 頁至第4 頁）；核與證人即查獲
      員警蔡其福於本院另案審理中證稱：因接獲線報，得知丁○○有槍彈藏放在高雄縣仁武鄉大灣村大全二巷27號之綠
      色鐵皮屋內，並至現場察看後，向法院聲請搜索票，執行
      搜索時，在該鐵皮屋內查獲槍彈，該槍彈係用報紙包裝，
      再與毛巾裝在紙盒內，外面再用塑膠袋包裝等語相符（96
      年度訴字第1299號卷第58頁倒數第6 行至倒數第2 行）。
      又上開槍彈經送內政部警政署刑事警察局鑑定結果認：送
      鑑手槍1 支（槍枝管制編號0000000000）係由仿BERETT A
      廠84型半自動手槍製造之槍枝，換裝土造金屬槍管及土造
      金屬槍機而成之改造手槍，機械性能良好，可擊發適用子
      彈，認具殺傷力；送鑑之子彈2 顆，其中1 顆認係口徑9
      釐米之制式子彈，經檢視彈殼有截短痕跡，經實際試射可
      擊發，認具殺傷力，另1 顆認係具直徑9 釐米金屬彈頭之
      土造子彈，經實際試射可擊發，認具殺傷力等情，有該局
      96年3 月8 日刑鑑字第0960028102號槍彈鑑定書1 份在卷
      可憑（見96年度偵字第5127號卷第67頁至第70頁），是上
      開事實應堪認定。綜上，本件係因秘密證人A1檢舉證人丁○○持有槍彈，警方乃聲請搜索票執行搜索，而該扣案槍
      彈亦確實於A1檢舉之地點即上開鐵皮屋內查獲；且參以秘
      密證人A1並未檢舉被告持有該槍彈之事實，則扣案槍彈是
      否為被告所有或與證人丁○○共同持有，已非無疑。
（二）又警方係在高雄縣仁武鄉大灣村大權二巷27號之綠色鐵皮
      屋內，扣得上開槍彈，而該鐵皮屋係由證人丁○○、被告
      及證人小豬（即甲○○）使用，內置有供告別式使用之觀
      音及牌子，平日有時會上鎖，有時不會上鎖，被告及證人
      丁○○均擁有該鐵皮屋鑰匙之事實，固據證人丁○○於警
      詢、偵查中陳述明確（詳警卷第9 頁背面第12行以下、第
      10頁第8 行至第10行；96年度偵字第5127號卷第28頁第10
      行至第13行、第45頁倒數第3 行至第46頁第6 行）。核與
      證人甲○○於本院審理時證稱：伊上班時，會進出高雄縣
      仁武鄉大灣村大全二巷27號之鐵皮屋搬貨，該鐵皮屋有時
      會上鎖，有時不會上鎖，被告及證人丁○○均有該鐵皮屋
      之鑰匙，伊則無鑰匙等語（本院卷第56頁倒數第11行至第
      57 頁 第5 行）；證人蔡其福於本院另案審理時證稱：去
      搜索當時，倉庫是鎖起來的等語均相符合（96年度訴字第
      1299號卷第58頁反面倒數第12行至倒數第8 行）。可知該
      鐵皮屋平日確實有上鎖，且僅被告及證人丁○○有該鐵皮
      屋之鑰匙。惟被告雖持有該倉庫之鑰匙，但充其量僅可證
      明被告可自由進出該鐵皮屋，在證人丁○○亦擁有該鐵皮
      屋之鑰匙；且該鐵皮屋平日亦有未上鎖之時，他人亦可藉
      此進入鐵皮屋藏置物品下，如無積極證據證明被告係該槍
      枝之持有者，尚難僅因被告單純持有鐵皮屋之鑰匙，即遽
      認被告為該槍枝之持有人。
（三）證人甲○○先於本院另案審理中證稱：在95年10月底某日
      早上10時許，伊與丁○○，在火葬場旁的花店，要收拾東
      西回去時，被告向伊與丁○○展示槍枝，並拿出彈匣拉滑
      套，丁○○有叫伊不要碰槍枝等語（本院96 年 度訴字第
      1299號卷第74頁反面）；嗣於本院審理時改稱：95年10月
      底上午8 、9 時許，因佈置的彩球不夠用，去花店借彩球
      ，該花店好像沒有招牌，正要拿彩球出去工作時，被告叫
      伊與丁○○有看到被告拿出槍枝，先退彈匣再將1 顆子彈
      裝進槍枝內，丁○○就說工作不要玩這個，伊不知道被告
      為何要向伊及丁○○展示槍枝；當日有告別式的工作，因
      為很早起床，所以印象特別深刻等語（本院卷第57頁第11
      行至第58頁倒數第11行、第60頁第1 行至第16行、第63頁
      第3 行至第5 行）；再於本院審理中改稱：因為時間經過
      太久，其不太記得是早上幾點等語（本院卷第61頁第6行
      至第14行）。因證人甲○○對於時間點及是收場回來還是
      剛要出去工作之證詞反覆，前後矛盾，是否真實，已非無
      疑。又證人丁○○於本院審理時證稱：95年10月底上午8
      、9 時許，與甲○○從外面收場回來，要將收場之物暫放
      在高雄市立殯儀館火葬場附近金山寺旁之瑞昌花店內，該
      花店有懸掛招牌，當時大家都很忙，此時，被告就向伊及
      甲○○出示槍枝，伊有看到被告拉槍機，但伊不知道該槍
      枝內是否有子彈或彈匣，亦不知被告為何要向伊展示槍枝
      ，因為當時很忙，所以只跟被告說不要玩這個，就再出去
      外面工作；當日在殯儀館內有1 場告別式之工作，該告別
      式之前一天，伊載佈置所需之物品至現場，由被告擺設採
      球，一般殯儀館告別式場結束，有時係被告去收東西，若
      外面的告別式場不忙，伊會去收東西，該告別式結束後，
      係伊收佈置的東西等語（本院卷第47頁第1 行至倒數第4
      行、第50頁第1 行至倒數第2 行、第52頁倒數第5 行至倒
      數第2 行、第53頁第14行至最後1 行）。觀之證人丁○○
      與甲○○上開證詞，對於當日看到被告拿槍之時間點、至
      花店之目的、該花店是否有招牌及被告是否有退出彈匣再
      裝子彈動作等事實之證述，均不相符。按一般人不易看到
      槍枝，若證人甲○○、丁○○當日確實有在花店看到被告
      展示槍枝整個過程，理應印象深刻，為何該2 人對整個過
      程之證述內容均不符，是當日被告是否曾向該2 人展示槍
      枝，亦有可疑。又觀之證人丁○○及甲○○前開證述，當
      日殯儀館既有告別式之工作，而被告係負責殯儀館佈置之
      工作，證人丁○○及甲○○當日又忙於外面一般喪家之告
      別式工作，自無暇照顧殯儀館內告別式之工作，應係由被
      告負責處理，若被告當日要負責殯儀館內告別式之工作，
      豈會無故隨身攜帶槍枝至工作場所；若被告當日並無負責
      殯儀館告別式之工作，又豈會僅單純為展示槍枝特地持槍
      到殯儀館附近之該花店，並向證人丁○○、甲○○展示。
      再者，槍枝係屬違禁品，衡情持槍之人多會擔心被他人發
      現持槍之事實，無不謹慎保密，是被告豈會無緣由地在公
      開場所，任意向證人丁○○及甲○○展示槍枝，是證人丁○○、甲○○上開證述，實與常情不符，尚難為被告不利
      之認定。
（四）按所謂「持有」乃指為自己管領之目的，將物品移入自己
      實力支配之下（最高法院82年台上第1293號判決參照），
      被告雖於本院審判中供稱：證人丁○○曾於殯儀館內火葬
      場前之涼水攤，打開包包稱內裝槍枝，要伊伸手摸，伊有
      摸該槍枝約2 、3 秒，伊摸槍枝的目的要看有多重等語（
      本院卷第69 頁 倒數第10行至70頁第3 行、第71頁倒數第
      15行至72頁第2行） 。可知被告係於證人丁○○向其展示
      槍枝時，為了要知道槍枝有多重，而伸手摸槍枝約2 、3
      秒，故被告當時僅單純摸槍枝，並未將該槍枝置於自己實
      力支配之下，自不符合持有之定義。
五、綜上所述，依檢察官所舉之證據，尚難證明被告有何持有上
    開具有殺傷力槍彈之意思、行為，即檢察官所舉上開證明被
    告涉犯持有槍彈犯行之證據，顯均尚未達於通常一般之人均
    不致有所懷疑，而得確信其為真實之程度；此外復查無其他
    積極證據，足資證明被告有何公訴人所起訴之上開犯行，既
    不能證明被告之犯罪，核諸前揭說明，應諭知被告無罪之判
    決。
六、據上論斷，應依刑事訴訟法第301條第1項，判決如主文。
本案經檢察官戊○○到庭執行職務。
中    華    民    國    97    年    1     月    31    日
                  刑事第十五庭  審判長法  官  方百正
                                      法  官  戴韻玲
                                      法  官  王碧瑩
以上正本證明與原本無異。
如不服本判決應於收受本判決後10日內向本院提出上訴書狀，並
應敘述具體理由，如未敘述上訴理由者，應於上訴期間屆滿後20
日內補提理由書狀於本院（均須按他造當事人之人數附繕本）「
切勿逕送上級法院」。
中    華    民    國    97    年    1     月    31    日
                                      書記官  蔡語珊


司法院資訊處製作；財團法人民間司法改革基金會備份。
